臺灣臺北地方法院刑事判決　
111年度交易字第113號
公  訴  人  臺灣臺北地方檢察署檢察官
被      告  張博超



上列被告因過失傷害案件，經檢察官聲請以簡易判決處刑（111
年度偵字第13075號），本院認不宜逕以簡易判決處刑（111年度
交簡字第569號），改行通常訴訟程序，判決如下：
    主  文
張博超犯過失傷害罪，處拘役肆拾日，如易科罰金，以新臺幣壹
仟元折算壹日。
    事  實
一、張博超於民國110年11月27日下午6時24分許，騎乘車牌號碼00
    0－0000號普通重型機車（下稱本案機車），沿臺北市中山區龍
    江路由北往南行駛，行經臺北市○○區○○路000之0號前時，駕駛人原
    應注意車前狀況，並隨時採取必要之安全措施，以避免發生
    危險，且依當時天候雨、夜間有照明、路面濕潤無缺陷、道路
    無障礙物、視距良好等一切情況，復依其智識、精神狀態、車
    況正常等並無不能注意之情形，適有陳翠森未行走在行人穿
    越道線，而逕自穿越上址，張博超疏未注意，貿然直行避煞不
    及，遂而撞上陳翠森，致陳翠森受有右肋骨挫傷、右手肘挫
    傷及擦傷、右小腿挫傷、頭部鈍傷、下背挫傷合併第12胸椎
    、第1腰椎壓迫性骨折等傷害。張博超肇事後，於警方到場
    處理時，報明其為肇事者，說明事發經過，並自首接受調查。
二、案經陳翠森告訴及臺北市政府警察局中山分局報告臺灣臺北
    地方檢察署檢察官偵查後聲請簡易判決處刑。
    理  由
壹、程序部分
一、按被告以外之人於審判外之陳述，雖不符刑事訴訟法第159
    條之1至第159條之4規定，而經當事人於審判程序同意作為
    證據，法院審酌該言詞陳述或書面陳述作成時之情況，認為
    適當者，亦得為證據；當事人、代理人或辯護人於法院調查
    證據時，知有該法第159條第1項不得為證據之情形，而未於
    言詞辯論終結前聲明異議者，視為有前項之同意，同法第15
    9條之5定有明文。當事人對於本判決所引用下述被告張博超
    以外之人於審判外之陳述，均同意有證據能力，本院審酌該
    等證據作成時之情況，並無不宜作為證據或證明力明顯過低
    之情事，以之作為證據應屬適當，依刑事訴訟法第159條之5
    第1項規定，均得作為證據。
二、本判決所引用之非供述證據，查無違反法定程序取得之情形
    ，依刑事訴訟法第158條之4規定反面解釋，均具證據能力。
貳、實體部分
一、被告固坦認其於上開時間、地點，撞擊告訴人陳翠森並造成
    告訴人受有傷害之事實，惟矢口否認有何過失傷害犯行，辯
    稱：我有注意車前狀況，是因為告訴人突然出現，且被其他
    車子擋住，所以我才反應不及撞上告訴人云云。經查：
　㈠被告於上開時、地騎乘本案機車並與告訴人發生碰撞，告訴
    人因而倒地，並受有右肋骨挫傷、右手肘挫傷及擦傷、右小
    腿挫傷、頭部鈍傷、下背挫傷合併第12胸椎、第1腰椎壓迫
    性骨折傷害等情，業據證人即告訴人於警詢、偵查及本院審
    理時證述明確（見他卷第5頁、第29至31頁；本院卷第46至4
    8頁），並有長庚醫療財團法人台北長庚紀念醫院111年2月1
    4日診斷證明書、道路交通事故調查報告表㈠㈡、車損及現場與
    監視器錄影拍攝畫面翻拍照片、臺北市政府警察局中山分局
    道路交通事故當事人登記聯單、臺北市政府警察局中山分局
    交通分隊道路交通事故補充資料表、談話紀錄表等件在卷可
    佐（見他卷第7頁、第13頁、第55至61頁、第63至65頁、第7
    1至76頁），是此部分事實，首堪認定。
  ㈡按汽車行駛時，駕駛人應注意車前狀況，並隨時採取必要之
    安全措施，道路交通安全規則第94條第3項規定甚明。上開
    交通安全規範所揭示之注意義務，係為使駕駛人謹慎觀察前
    方發生之各種車況，而依所見情形保持適度警戒，並及時採
    取必要且有效之迴避措施，從而確保交通安全。換言之，駕
    駛人行駛於道路上，應對於前方車況保持專注、警戒之態度
    ，設法迴避可能肇致交通事故之危險情狀，而非無視於其他
    駕駛人或用路人之動向，率然捨棄其應負之注意、迴避義務
    。查，被告領有合格駕照，有道路交通事故調查報告表㈡可
    查，且自述其職業為私人司機，是其對上開交通法規內容，
    自應有相當認知，而依當時雖係夜間、天氣雨、路面濕潤，
    然路面無缺陷、無障礙物，且有照明，有前揭道路交通事故
    調查報告表㈠、監視器翻拍照片可佐（見他卷第63頁、第71
    至74頁）。另經本院當庭勘驗案發時之監視錄影畫面，被告
    騎乘本案機車自龍江路由北往南行駛，告訴人撐傘自龍江路
    東側騎樓走出，行走至車道中間時，遭被告所騎乘之本案機
    車撞擊，有本院勘驗筆錄及截圖附卷可考（見本院卷第46頁
    、第51至57頁），且依當時車道上其他車輛減速煞停之情，
    及被告自述當時龍江路南北向係紅燈，可認當時被告亦應係
    準備煞停之狀態，此外，告訴人於碰撞前5秒已出現於監視
    器畫面中，告訴人當時固然未依號誌指示且未行走行人穿越
    道上，然其係自被告行駛方向之左前方由左往右橫越龍江路
    ，穿過被告行進方向之外側車道，再持續向被告行進之車道
    橫越而來，衡以告訴人係年近80歲之人，其步伐速度非快，
    且手持雨傘通過，並非以奔跑方式，亦非短暫瞬間即達事故
    發生地點，顯見告訴人並非突然出現致被告反應不及。又衡
    以公共道路上路況多變，行人闖入車道之情並非鮮見，而本
    案事故路段為市區道路，非如同高速公路可高度信賴不會有
    行人闖入路口，故被告對於前方可能有行人將穿越道路之情
    形，自非全無預見可能性，是從上開種種客觀之情狀觀之，
    被告只要稍加注意，理當能發現左前方告訴人之動態。且被
    告並無不能注意更早採取以隨時可煞停之慢速前行、以利得
    以及時閃避告訴人之情事，卻仍貿然前行以致煞車不及而撞
    及告訴人，其確有未注意車前狀況並採取必要安全措施之疏
    失，足為認定。復本案交通事故經送鑑定後，業由臺北市交
    通事件裁決所認定：「一、張博超騎乘000－0000號普通重型
    機車：未注意車前狀況並隨時採取必要之安全措施。（肇事
    次因）二、陳翠森：不依規定穿越道路。（肇事主因）」等
    情，有該所111年5月26日北市裁鑑字第1113077530號函暨鑑
    定意見書1份存卷可參（見偵卷第7至11頁），與本院認定被
    告就本案交通事故確有過失之情相符合。被告因前述過失行
    為，致與告訴人發生碰撞，告訴人因此受有犯罪事實欄所載
    傷害，被告之過失行為與告訴人之受傷結果間，自有相當因
    果關係。
　㈢告訴人於本案事故前，未依號誌指示且未行走行人穿越道上
    乙情，業經認定如前，其就本案事故之發生應與有過失甚明
    。惟按刑事責任之認定，並不因被害人亦有過失而影響於犯
    罪之成立，但得審酌各方之過失程度，為量刑輕重之標準，
    有關告訴人與有過失乙節，僅係被告與告訴人間民事賠償責
    任之過失比例分配問題，並不因此影響被告過失責任有無之
    認定，是告訴人對於本案事故之發生雖與有前揭過失，仍不
    能解免被告應負之過失責任。然本件車禍之發生係因告訴人
    未遵守號誌，在行人禁止進入道路時猶執意進入在先，適被
    告未注意車前狀況始發生碰撞，足認被告就本件車禍之過失
    程度當較告訴人為輕，併予敘明。
  ㈣綜上所述，被告所辯上情，無非卸責之詞，不足採信。本案
    事證明確，被告犯行，堪以認定。
二、論罪科刑：
　㈠核被告所為，係犯刑法第284條前段之過失傷害罪。
　㈡被告肇事後，在有偵查犯罪職權之公務員發覺為犯嫌前，即
    主動向到場處理車禍之警員承認其為肇事者，有臺北市政府
    警察局道路交通事故肇事人自首情形紀錄表在卷可佐（見他
    卷第69頁），核其情節，與自首之規定相符，爰依刑法第62
    條前段規定，減輕其刑。
　㈢爰以行為人之責任為基礎，審酌被告肇事之過失情節，且告
    訴人就本案車禍之發生亦有過失，並考量被告犯後態度，復
    表示願以新臺幣（下同）11萬元與告訴人和解，惟雙方因金
    額認知差距致未能達成和解，而被告迄未賠償告訴人之損失
    （見本院卷第47頁），暨被告自述大學畢業，目前為私人司
    機，月收入45,000元，未婚無子女，沒有需扶養之人，健康
    狀況正常等語（見本院卷第68頁）之智識程度及家庭經濟狀
    況、犯罪所生危害及告訴人之意見（見本院卷第48頁）等一
    切情狀，量處如主文所示之刑，並諭知易科罰金之折算標準
    ，以示懲儆。
據上論斷，應依刑事訴訟法第452條、第299條第1項前段，判決
如主文。
本案經檢察官林劭燁聲請簡易判決處刑，檢察官葉芳秀到庭執行
職務。
中　　華　　民　　國　　111 　年　　9 　　月　　15　　日
                  刑事第十三庭  法　官　吳玟儒
上正本證明與原本無異。 
如不服本判決應於收受送達後20日內向本院提出上訴書狀，並應
敘述具體理由；其未敘述上訴理由者，應於上訴期間屆滿後20日
內向本院補提理由書（均須按他造當事人之人數附繕本）「切勿
逕送上級法院」。告訴人或被害人如對於本判決不服者，應具備
理由請求檢察官上訴，其上訴期間之計算係以檢察官收受判決正
本之日期為準。因疫情而遲誤不變期間，得向法院聲請回復原狀
。
                                書記官  葉潔如
中　　華　　民　　國　　111 　年　　9 　　月　　15　　日
附錄本案論罪科刑法條：
中華民國刑法第284條
因過失傷害人者，處1年以下有期徒刑、拘役或10萬元以下罰金
；致重傷者，處3年以下有期徒刑、拘役或30萬元以下罰金。
附件：卷宗代碼
他卷 臺灣臺北地方檢察署111年度他字第2839號卷 偵卷 臺灣臺北地方檢察署111年度偵字第13075號卷 本院卷 本院111年度交易字第113號卷